【裁判字號】    98,易,4030
【裁判日期】    990224
【裁判案由】    傷害等
【裁判全文】
臺灣臺中地方法院刑事判決              98年度易字第4030號
公  訴  人  臺灣臺中地方法院檢察署檢察官
被      告  甲○○
            丙○○
上列被告因傷害等案件，經檢察官提起公訴（98年度偵字第1520
5號），本院判決如下：
    主    文
甲○○犯強制罪，處拘役肆拾日，如易科罰金，以新臺幣壹仟元
折算壹日。
丙○○犯傷害罪，處拘役伍拾日，如易科罰金，以新臺幣壹仟元
折算壹日；又犯公然侮辱罪，處罰金新臺幣捌仟元，如易服勞役
，以新臺幣壹仟元折算壹日。
    犯罪事實
一、丙○○基於公然侮辱之犯意，於民國98年5月3日上午5時30
    分許，在甲○○設於臺中縣豐原市○○路7巷及9巷路口之攤
    位前之公眾得出入之場所，以「下等人」等語辱罵甲○○。
二、丙○○於98年5月3日上午10時40分許，在甲○○設於臺中縣
    豐原市○○路7巷及9巷路口之攤位附近，聞到有殺蟲劑之味
    道，隨即持照相機欲前往攝影存證，甲○○見狀，竟基於妨
    害他人行使權利之犯意，強行搶下丙○○手中之照相機，放
    置在自己口袋，以此強暴方式，妨害丙○○使用相機蒐證之
    權利。嗣丙○○因不滿照相機遭甲○○拿走，為取回其所有
    之照相機，竟基於傷害他人身體之犯意，徒手毆打甲○○之
    身體，致甲○○受有腦震盪、頭、頸及胸部挫傷之傷害。
三、案經甲○○及丙○○訴由臺中縣警察局豐原分局報告臺灣臺
    中地方法院檢察署檢察官偵查起訴。
    理    由
一、證據能力之說明﹕
    按「被告以外之人於偵查中向檢察官所為之陳述，除顯有不
    可信之情況者外，得為證據」，刑事訴訟法第159條之1第2
    項定有明文。此乃立法者以刑事訴訟法規定檢察官代表國家
    偵查犯罪、實施公訴，依法有訊問被告、證人、鑑定人之權
    ，且實務運作時，偵查中檢察官向被告以外之人所取得之陳
    述，原則上均能遵守法律規定，不致違法取供，其可信性極
    高，為兼顧理論與實務為由，而對「被告以外之人於偵查中
    向檢察官所為之陳述」，例外設定其具備非顯不可信之要件
    時，得為證據。本件關於以下論及之證人李碧秋、陳詩婷、
    甲○○於偵查中向檢察官所為之陳述，業經具結且查無顯不
    可信之情形存在，依上開刑事訴訟法第159條之1第2項規定
    ，具證據能力。
二、認定犯罪事實所憑之證據及理由﹕
  (一)被告甲○○犯強制罪部分：
    訊據被告甲○○矢口否認有何強制犯行，辯稱：伊有權利在
    伊攤位前面噴殺蟲劑；伊非公眾人物，伊沒有被拍的義務，
    丙○○也沒有拍伊的權利，所以伊才阻止丙○○拍攝；且伊
    未強行取走相機，相機是丙○○拿給伊的，伊與丙○○均同
    意要一起等警察來再將相機交給警察云云。經查﹕
    1.證人即告訴人丙○○之妻丁○○於99年2月8日本院審理時
      具結證稱：98年5月3日上午10時多，甲○○與丙○○就相
      機的事情發生爭執時，伊有在場；當時丙○○拿著具攝影
      功能的相機走過去要看甲○○有沒有在噴殺蟲劑，丙○○
      已經開始攝影，甲○○就往丙○○的方向衝過來，甲○○
      就搶走丙○○的相機，然後甲○○將相機放到圍裙裡面；
      甲○○是用右手過來往丙○○的方向一手抓住相機，然後
      迅速地將相機放入圍裙裡面；丙○○之所以拿相機去攝影
      ，是因為當天伊等有聞到殺蟲劑的味道，伊等之前就曾經
      聞過殺蟲劑的味道等語（本院卷第35頁反面至36頁）。
    2.又本院於99年2月8日勘驗丙○○所呈光碟中98年5月3日拍
      攝內容之結果如下：
      （光碟時間00:04秒起）
      甲○○出現在光碟畫面中，右手拿著紅色瓶罐朝畫面正前
      方走來。
      （光碟時間00:08秒）
      甲○○將右手拿的紅色瓶罐換到左手，並口念: 「你在照
      什麼」，之後甲○○舉起右手制止拍攝。
      （光碟時間00:11秒）
      拍攝畫面一片黑暗，甲○○念著: 「你給我照什麼，我有
      肖像權，你給我拍什麼」，畫面持續黑暗。
      （光碟時間00:16秒）
      畫面持續黑暗，丙○○說: 「報警，他給我搶東西，搶東
      西，搶東西」，甲○○說:「很簡單，我再等你」等語。
      （光碟時間00:23秒）
      畫面出面影像，但畫面持續出面搖晃等現象。
      （光碟時間:00:31秒）
      畫面沒有拍到甲○○及丙○○，但一直出現甲○○喊著「
      打人喔」、「打人喔」等聲音，丙○○也喊著「我沒打人
      」，甲○○仍持續喊著「打人喔」「打人喔」，丙○○又
      喊著「搶東西」、「搶東西」，甲○○也回應:「搶東西
      對」，丙○○又喊著「搶東西，警察來了，搶東西」等聲
      音，持續到影片結束。（以上見本院卷第35頁）
    3.由上開勘驗畫面內容可知：被告甲○○確有將手舉起制止
      拍攝，且相機攝影畫面隨即出現黑暗、搖晃等情形，告訴
      人丙○○大喊「搶東西」，被告甲○○亦回應「搶東西對
      」等語。又該相機若是告訴人丙○○同意交付給被告甲○
      ○，告訴人丙○○又何需大喊「搶東西」等語，並以暴力
      傷害方式欲搶回相機？是相機確由被告甲○○強制取走無
      訛。且上開勘驗內容亦與證人丁○○證述之內容大致相符
      ，此外，復有被告甲○○手拿相機之照片3紙在卷可稽。
      是被告甲○○以上開強暴方法妨害人行使權利之強制犯行
      ，堪以認定。
    4.至被告甲○○辯稱其沒有被拍之義務，告訴人丙○○也沒
      有拍伊之權利云云，惟查被告甲○○當天係於自己收攤後
      在其攤位前對著公共之水溝噴殺蟲劑，此為被告甲○○所
      不爭執（見本院卷第34頁反面）；其噴灑殺蟲劑之舉止既
      係在公共空間為之，自足以影響及妨害其他仍在現場設攤
      者之權益。而告訴人丙○○為保全證據，手持相機於公開
      場合及被告甲○○明知或可得而知之情形下對被告甲○○
      攝影，自難認有侵害被告甲○○權利之情事。是被告甲○
      ○上開所辯，尚無足取。
  (二)被告丙○○犯傷害罪及公然侮辱罪部分：
    1.傷害罪部分：
      訊據被告丙○○固坦承其於上開時地為取回其相機而與告
      訴人甲○○發生拉扯之情，惟矢口否認有何傷害犯行，辯
      稱：伊絕對沒有打甲○○云云。經查：證人即告訴人甲○
      ○之妻李碧秋於98年7月14日偵訊時具結證稱：98年5月3
      日伊有看到甲○○被打，伊在伊家附近的爬坡上看到甲○
      ○被押著打，丙○○用手打他的脖子，也有用腳踢甲○○
      的腳，還有抓甲○○的頭去撞車子（見同上偵卷第18頁）
      。證人即告訴人甲○○之女陳詩婷於98年7月21日偵訊時
      具結證稱：98年5月3日伊有看到甲○○被打，當時伊收攤
      回去，在伊家旁邊由上往下看，就看到丙○○左手掐著伊
      爸爸的脖子，右手抓伊爸爸的頭去撞車子等語（見同上偵
      卷第25頁）。證人即告訴人甲○○於偵訊時具結證稱：伊
      於98年5月3日上午在豐原市○○路7巷與9巷路口，被丙○
      ○打，丙○○左手掐著伊的脖子，右手抓著伊的頭往後推
      ，讓伊去撞車子，並對伊拳打腳踢等語（見同上偵卷第9
      頁）。上開3位證人之證言，互核相符，足堪採信。而告
      訴人甲○○因此受有腦震盪、頭、頸及胸部挫傷等傷害，
      亦有行政院衛生署豐原醫院診斷證明書伸港忠孝醫院1 紙
      在卷可稽。是被告丙○○之傷害犯行，堪以認定。
    2.公然侮辱罪部分：
      (1)訊據被告丙○○矢口否認有何公然侮辱犯行，辯稱：伊
        是在伊家門外，伊車子旁邊，伊講那些話並沒有指名道
        姓云云。經查：證人即告訴人甲○○於98年7月9日於偵
        訊時具結證稱：98年5月3日上午5點半左右，丙○○罵
        伊下等人等語（見同上偵卷第10頁），及於99年2月8日
        本院審理時具結證稱：98年5月3日上午5時許錄到丙○
        ○罵伊「下等人」等語的地點是在臺中縣豐原市○○路
        7巷及9巷的巷口，該處的市場是在5點左右就開始有攤
        販在擺東西，當時伊記得有賣花及賣菜苗的攤販已經出
        來擺東西等語（見本院卷第36頁反面）。核其所述，與
        臺灣臺中地方法院檢察署勘驗錄音光碟內容﹕「甲○○
        出言：『你罵誰（啥）』；丙○○出言：『下等人』；
        甲○○：『你罵誰（啥）』；丙○○出言：『你下等人
        』」相符（見同上偵卷第38頁）。且依上開勘驗光碟內
        容，被告丙○○當時出言「你下等人」之語，顯係針對
        告訴人甲○○為之。此外，被告丙○○於98年5月21日
        警詢時亦已自承有說「下等人」之情（見同上警卷第15
        頁）。是被告丙○○以「下等人」之詞辱罵告訴人甲○
        ○之事實，堪以認定。
      (2)按所謂侮辱乃對他人為有害於感情名譽之輕蔑表示，足
        使他人在精神上、心理上有感受到難堪或不快之虞者，
        亦即侮辱行為本身須具有侵害他人感情名譽之一般危險
        ，始足當之。又按刑法分則中公然二字之意義，係指以
        不特定人或多數人（包括特定多數人在內）得以共見共
        聞之狀況為已足，此經司法院院解字第2033號解釋及司
        法院大法官會議釋字第145號解釋在案。故所謂公然，
        乃不特定人或多數人直接得以共見共聞之狀態，至於現
        場實際上有多少人見聞，均非所問。查被告丙○○向告
        訴人甲○○辱罵「下等人」，衡諸一般社會通念，被告
        丙○○當時對於告訴人甲○○所為之輕蔑表示，已足使
        告訴人甲○○在精神上、心理上感受到難堪。又被告丙
        ○○辱罵告訴人甲○○之地點係臺中縣豐原市○○路7
        巷及9巷的巷口，該處係屬不特定人直接得以共見共聞
        之公共處所，則被告丙○○於不特定人得以共見共聞之
        場所公然侮辱告訴人甲○○之犯行，亦堪認定。
三、論罪科刑﹕
  (一)核被告甲○○所為，係犯刑法第304條第1項之強制罪。爰審
    酌被告甲○○無犯罪前科，素行尚可；本件以強暴手段妨害
    告訴人丙○○行使對其相機之權利，所為實值非難，且其犯
    罪後未自省檢討，仍飾詞卸責，不具悔意等一切情狀，量處
    如主文所示之刑，並諭知易科罰金之折算標準。
  (二)核被告丙○○所為，係犯刑法第277條第1項之傷害罪及第30
    9條之公然侮辱罪。被告丙○○所犯上開傷害罪及公然侮辱
    罪2罪間，犯意各別，行為不同，應分論併罰。爰審酌被告
    丙○○無犯罪前科，素行尚可；其輕視他人人格，而公然以
    上開不堪之言詞辱罵告訴人甲○○，致告訴人甲○○在精神
    上、心理上感受難堪，及名譽受損；又被告丙○○以暴力手
    段傷害告訴人甲○○之身體法益，致告訴人甲○○身心痛苦
    ，其所為誠值非難；且被告丙○○犯罪後未自省檢討，仍飾
    詞卸責，不具悔意，犯後態度不佳等一切情狀，分別量處如
    主文所示之刑，及各諭知易科罰金、易服勞役之折算標準。
四、適用之法律﹕
  (一)刑事訴訟法第299條第1項前段。
  (二)刑法第277條第1項、第304條第1項、第309條第1項、第41條
    第1項前段、第42條第3項前段。
  (三)刑法施行法第1條之1第1項、第2項前段。
本案經檢察官乙○○到庭執行職務。
中    華    民    國    99    年    2    月    24    日
                      刑事第十六庭  法  官  戴嘉慧
以上正本證明與原本無異。
如不服本判決應於收受判決後10日內向本院提出上訴書狀，並應
敘述具體理由；其未敘述上訴理由者，應於上訴期間屆滿後20日
內向本院補提理由書（均須按他造當事人之人數附繕本）「切勿
逕送上級法院」。
告訴人或被害人對於判決如有不服具備理由請求檢察官上訴者，
其上訴期間之計算係以檢察官收受判決正本之日期為準。
                                    書記官  劉晴芬
中    華    民    國    99    年    2     月    24    日
【附錄本案論罪科刑法條】
《刑法第277條第1項》
傷害人之身體或健康者，處3年以下有期徒刑、拘役或1千元以下
罰金。
《刑法第304條第1項》
以強暴、脅迫使人行無義務之事或妨害人行使權利者，處3年以
下有期徒刑、拘役或3百元以下罰金。
《刑法第309條第1項》
公然侮辱人者，處拘役或3百元以下罰金。
《刑法施行法第1條之1》
中華民國九十四年一月七日刑法修正施行後，刑法分則編所定罰
金之貨幣單位為新臺幣。
九十四年一月七日刑法修正時，刑法分則編未修正之條文定有罰
金者，自九十四年一月七日刑法修正施行後，就其所定數額提高
為三十倍。但七十二年六月二十六日至九十四年一月七日新增或
修正之條文，就其所定數額提高為三倍。

司法院資訊處製作；財團法人民間司法改革基金會備份。
